臺灣臺中地方法院刑事裁定
111年度聲再字第30號
再審聲請人  
即受判決人  黃益森



上列再審聲請人即受判決人因違反麻醉藥品管理條例案件，對於
本院84年度易字第5806號中華民國85年4月6日確定判決（起訴案
號：臺灣臺中地方檢察署84年度偵字第14409號），聲請再審，
本院裁定如下：
    主  文
再審之聲請駁回。
    理  由
一、聲請再審意旨略以：本件再審聲請人即受判決人黃益森（下
    稱聲請人）因證人葉乾坤證述查扣之甲基安非他命1包為聲
    請人所有而經原確定判決判處連續非法吸用化學合成麻醉藥
    品犯行，然證人葉乾坤亦因施用甲基安非他命經判處罪刑確
    定，足證扣案之甲基安非他命1包非聲請人所有。上述新證
    據足以動搖原確定判決，足認聲請人應受無罪之判決，因而
    聲請再審等語。
二、按有罪之判決確定後，因發現新事實或新證據，單獨或與先
    前之證據綜合判斷，足認受有罪判決之人應受無罪、免訴、
    免刑或輕於原判決所認罪名之判決者，為受判決人之利益，
    得聲請再審；第1項第6款之新事實或新證據，指判決確定前
    已存在或成立而未及調查斟酌，及判決確定後始存在或成立
    之事實、證據，刑事訴訟法第420條第1項第6款、第3項分別
    定有明文。準此，所謂「新事實」或「新證據」，須具有未
    判斷資料性之「新規性」，舉凡法院未經發現而不及調查審
    酌，不論該事實或證據之成立或存在，係在判決確定之前或
    之後，就其實質之證據價值未曾予評價者而言。如受判決人
    提出之事實或證據，業經法院在審判程序中為調查、辯論，
    無論最終在原確定判決中本於自由心證論述其取捨判斷之理
    由；抑或捨棄不採卻未敘明其捨棄理由之情事，均非未及調
    查斟酌之情形。通過新規性之審查後，尚須審查證據之「顯
    著性」，此重在證據之證明力，由法院就該新事實或新證據
    ，不論係單獨或與先前之證據綜合判斷，須使再審法院對原
    確定判決認定之事實產生合理懷疑，並認足以動搖原確定判
    決而為有利受判決人之蓋然性存在。而該等事實或證據是否
    足使再審法院合理相信足以動搖原有罪之確定判決，而開啟
    再審程式，當受客觀存在的經驗法則、論理法則所支配，並
    非聲請人任憑主觀、片面自作主張，就已完足。如聲請再審
    之理由僅係對原確定判決之認定事實再行爭辯，或對原確定
    判決採證認事職權之適法行使，任意指摘，或對法院依職權
    取捨證據持相異評價，縱法院審酌上開證據，仍無法動搖原
    確定判決之結果者，亦不符合此條款所定提起再審之要件（
    最高法院109年度台抗字第263號裁定意旨參照）。
三、又按刑事訴訟法第429條、第433條規定業於民國109年1月8
    日修正公布，並於同年月10日生效，修正後第429條明定：
    「聲請再審，應以再審書狀敘述理由，附具原判決之繕本及
    證據，提出於管轄法院為之。但經釋明無法提出原判決之繕
    本，而有正當理由者，亦得同時請求法院調取之。」另修正
    後之第433條明定：「法院認為聲請再審之程序違背規定者
    ，應以裁定駁回之。但其不合法律上之程式可以補正者，應
    定期間先命補正。」而所謂敘述理由，係指具體表明符合法
    定再審事由之原因事實而言；所稱證據，係指足以證明再審
    事由存在之證據，倘僅泛言有法定再審事由，而未敘明具體
    情形，或所述具體情形，顯與法定再審事由不相適合，或未
    提出足以證明再審事由存在之證據，均應認聲請再審之程序
    違背規定（最高法院102年度台抗字第615號裁定意旨參照）
    。
四、本件聲請人係對本院84年度易字第5806號確定判決聲請再審
    ，該案件全卷已逾保存年限而銷毀，有本院公務電話紀錄表
    1份可稽。
五、聲請人雖執前揭事由指摘原確定判決認定事實有誤，主張有
    刑事訴訟法規定之再審事由。而經本院聽取聲請人及檢察官
    意見，經查：
　㈠原確定判決認定聲請人犯連續非法吸用化學合成麻醉藥品罪
    ，所憑之證據及其認定之理由，係依憑聲請人之供述、證人
    葉乾坤、劉秀英之證述、臺中縣衛生局檢驗尿水報告書、扣
    案物等證據資料，本於事實審法院職權而綜合歸納、分析予
    以判斷後，於理由內詳為說明認定所憑之依據與得心證之理
    由，而認定聲請人確犯連續非法吸用化學合成麻醉藥品罪，
    原確定判決既已依法律本於職權對於證據之取捨，詳敘其判
    斷之依據及認定之理由，並無任意推定犯罪事實，亦無違反
    經驗法則、證據法則、論理法則之情事。
  ㈡綜觀聲請人之聲請再審理由，係以證人葉乾坤有施用甲基安
    非他命，尚難僅以在證人葉乾坤經營之檳榔攤內扣押之甲基
    安非他命遽認聲請人施用甲基安非他命，為其聲請再審事由
    。然聲請人前述辯解，無非係對於證據採酌及事實之認定等
    事項為本院原確定判決審理時所不採，事後重為爭執，對原
    確定判決就認定不利於己之事實，片面為個人意見之取捨，
    及單憑己見所為之相反評價或質疑，以圖證明其於本院所為
    有利之主張為真實，然而本院原確定判決既已依調查證據之
    結果，詳為論述如何斟酌各項證據，並依憑論理法則及經驗
    法則，本其自由心證對證據予以取捨及判斷，而法院依據調
    查結果，認定事實，對證據何者可採，何者不可採之證據，
    即證據之證明力如何，係屬法院依自由心證判斷之職權，並
    非聲請再審之事由，法院即使對於證據之評價與聲請人所持
    相異，亦屬法院自由心證之範疇，並非對於足以影響判決結
    果之證據漏未審酌，本件自難徒憑聲請人恣意對案內證據持
    相異之評價，即認具有再審事由。更何況聲請意旨所列之事
    實證據均屬本案卷內既有證據資料，業經本案歷審法院詳為
    審酌定其取捨，並無未及調查斟酌之情形，縱經單獨或與先
    前證據綜合判斷，亦不足為聲請人應為無罪、或輕於原判決
    所認罪名之判決。是聲請人據以指摘原確定判決認定事實有
    所不當之上開證據或論據，係經綜合判斷，不足為聲請人應
    為無罪、或輕於原罪名之判決，不符刑事訴訟法第420條第1
    項第6款、第3項之聲請再審規定所須之「新事實」並「新證
    據」及「足以動搖法院有罪判決」之要件，其據此聲請再審
    顯無理由，不足採信。
  ㈢況聲請人業逾刑事訴訟法第424條規定之不變期間，依據刑事
    訴訟法第421條提起再審，程序顯不合法。
　⒈按依刑事訴訟法第421條規定，因重要證據漏未審酌而聲請再
    審者，應於送達判決後20日內為之，刑事訴訟法第424條定
    有明文。再刑事訴訟法再審編並無準用同法第三編有關上訴
    之規定，自難謂此種訴訟程式之欠缺，法院應先命為補正；
    且聲請再審程式之欠缺，亦非抗告程序中所得補正（最高法
    院88年度台抗字第416號裁定、71年度台抗字第337號判決意
    旨參照）。
　⒉經查，本院84年度易字第5806號確定判決之案件全卷雖已逾
    保存年限而銷毀，惟該案係於85年3月18日裁判，並於85年4
    月6日確定，聲請人並於85年5月2日入監執行，有臺灣高等
    法院被告前案紀錄表可稽，衡情該案判決應於聲請人入監執
    行前已送達聲請人，聲請人迄111年7月25日始具狀聲請本件
    再審，並未於送達判決後20日內為之，揆諸上開規定，本件
    再審聲請人依刑事訴訟法第421條之規定聲請再審，違背刑
    事訴訟法第424條之規定，且亦無從補正，聲請程式顯然於
    法未合，應予駁回。　　
六、綜上所述，聲請人所執聲請再審理由，與刑事訴訟法第420
    條第1項第6款規定之要件不符，尚非適法之聲請再審事由，
    亦與刑事訴訟法第421條、第424條之規定未合，其聲請為無
    理由，應予駁回。
據上論斷，應依刑事訴訟法第433條、第434條第1項，裁定如主
文。
中　　華　　民　　國　　111 　年　　11　　月　　21　　日
　　　　　　　　　刑事第十五庭     法  官  陳韋仁
如不服本裁定，應於收受本裁定後10日內向本院提出抗告狀。  
以上正本證明與原本無異。
　　　　　　　　　　　　　　　　   書記官  張晏齊        
中　　華　　民　　國　　111 　年　　11　　月　　22　　日